臺灣屏東地方法院刑事判決　　　　　　　99年度訴字第1427號
公　訴　人　臺灣屏東地方法院檢察署檢察官
被　　　告　簡銘克
上列被告因違反毒品危害防制條例案件，經檢察官提起公訴（99
年度毒偵字第2178號），被告於本院準備程序中就被訴事實為有
罪之陳述，經本院合議庭裁定由受命法官獨任進行簡式審判程序
，並判決如下：
    主  文
簡銘克施用第一級毒品，累犯，處有期徒刑陸月，如易科罰金，
以新臺幣壹仟元折算壹日；又施用第二級毒品，累犯，處有期徒
刑肆月，如易科罰金，以新臺幣壹仟元折算壹日。應執行有期徒
刑捌月，如易科罰金，以新臺幣壹仟元折算壹日。
    事  實
一、簡銘克前於民國92年間因施用毒品案件，經本院以92年度毒
    聲字第723 號裁定送觀察、勒戒後，認無繼續施用毒品之傾
    向，於92年6 月13日執行完畢釋放，並經臺灣屏東地方法院
    檢察署檢察官以92年度毒偵字第933 號為不起訴處分確定；
    復於前開觀察、勒戒執行完畢釋放後5 年內之同年間，因施
    用毒品案件，經本院以92年度毒聲字第1414號裁定送觀察、
    勒戒後，認有繼續施用毒品之傾向，除經本院以92年度毒聲
    字第1480號裁定令入戒治處所施以強制戒治外，並經臺灣屏
    東地方法院檢察署檢察官以92年度毒偵字第1631號提起公訴
    ，其中強制戒治部分，因毒品危害防制條例於93年1 月9 日
    修正施行，廢除二犯以後施用毒品罪強制戒治之規定，於93
    年1 月9 日停止執行戒治處分釋放，未執行完畢，至刑事追
    訴部分，經本院以92年度訴字第691 號判決判處有期徒刑8
    月確定，並與前所犯之竊盜案件接續執行，於94年3 月16日
    縮刑期滿執行完畢（以上不構成累犯）。又於96年間因施用
    毒品案件，經臺灣桃園地方法院以95年度訴字第2401號判決
    判處有期徒刑9 月確定，並經同法院以96年度聲減字第3004
    號裁定減刑為有期徒刑4 月15日確定，於96年12月20日縮刑
    期滿執行完畢。詎簡銘克猶不知悔改，復基於施用第一級毒
    品海洛因及第二級毒品甲基安非他命之犯意，於99年8 月4
    日下午4 時許，在屏東縣屏東縣東港鎮○○路○ 段21 0 號
    「安泰醫療社團法人安泰醫院」（下稱安泰醫院）廁所內，
    先以將海洛因摻水置於針筒注射入體內之方式，施用海洛因
    1 次，再緊接於同一地點，以將甲基安非他命置於玻璃球內
    燒烤吸食所生煙霧之方式，施用甲基安非他命1 次，嗣於99
    年8 月5 日13時40分許，因警偵辦另案被告所涉販賣甲基安
    非他命案件，通知簡銘克前往警局製作筆錄，簡銘克見警提
    示販毒者之筆錄乃承認施用甲基安非他命，並在有偵查權之
    機關或公務員發覺其施用海洛因前，主動向警員承認其上揭
    施用海洛因行為，而接受裁判，復經警徵得其同意採尿送驗
    ，鑑驗結果呈嗎啡及甲基安非他命陽性反應，而查悉上情。
二、案經屏東縣政府警察局東港分局報告臺灣屏東地方法院檢察
    署檢察官偵查起訴，並經本院改依簡式程序審理。
    理  由
一、按簡式審判程序之證據調查，不受第159 條第1 項之限制，
    刑事訴訟法第273 條之2 定有明文，是依上開規定，於行簡
    式審判程序之案件，被告以外之人於審判外之陳述，除有其
    他不得作為證據之法定事由外，應認具有證據能力。查本件
    如下引用被告以外之人於審判外之陳述，因本案採行簡式審
    判程序，復無其他不得做為證據之法定事由，揆諸首揭說明
    ，應認均具有證據能力，合先敘明。
二、上揭犯罪事實，業據被告簡銘克於警詢、本院準備程序及審
    理時迭承不諱（參警卷第2 頁，本院卷第20頁背面、第24頁
    背面、第25頁背面），且被告為警查獲後，於99年8 月5 日
    經警採集其尿液檢體送臺灣檢驗科技股份有限公司以酵素免
    疫分析法初步檢驗，再以氣相層析質譜儀法確認檢驗結果，
    證實該尿液檢體呈嗎啡（即施用海洛因之代謝物）及甲基安
    非他命陽性反應，有該公司於99年8 月23日實驗室檢體編號
    ：東警分第0000000 號濫用藥物檢驗報告、尿液採證編號姓
    名對照表（尿液編號：東警分第0000000 號）各1 紙附卷可
    稽（參警卷第5 、6 頁）。綜上，足認被告自白與事實相符
    ，堪以採信，本案事證至為明確，被告犯行堪予認定。
三、按毒品危害防制條例於92年7 月9 日修正公布，自93年1 月
    9 日施行，其中第20條、第23條將施用毒品之刑事處遇程序
    區分為「初犯」、「5 年內再犯」、「5 年後再犯」。依其
    立法理由之說明：「初犯」，經觀察、勒戒或強制戒治，應
    為不起訴處分或不付審理之裁定；經觀察、勒戒或強制戒治
    執行完畢釋放後，「5 年內再犯」者，因其再犯率甚高，原
    實施之觀察、勒戒及強制戒治既已無法收其實效，爰依法追
    訴或裁定交付審理。至於經觀察、勒戒或強制戒治執行完畢
    釋放，「5 年後再犯」者，前所實施之觀察、勒戒或強制戒
    治已足以遮斷其施用毒品之毒癮，為期自新及協助其斷除毒
    癮，仍用「初犯」規定，先經觀察、勒戒或強制戒治之程序
    。從而，依修正後之規定，祇於「初犯」及「5 年後再犯」
    2 種情形，有其追訴條件之限制，即須於初犯經觀察、勒戒
    或強制戒治釋放後，5 年內均無施用毒品之行為，始能認其
    前所實施之觀察、勒戒或強制戒治已足遮斷毒癮，而得於5
    年後再犯時，再予適用初犯之規定，重行觀察、勒戒等程序
    。倘5 年內已經再犯，被依法追訴處罰，縱其第3 次（或第
    3 次以上）施用毒品之時間在初犯釋放5 年以後，即與「5
    年後再犯」之情形有別，且因已於「5 年內再犯」，顯見其
    再犯率甚高，原實施觀察、勒戒或強制戒治，已無法收其實
    效，自無再經觀察、勒戒及強制戒治之必要，應由檢察官逕
    行起訴，始符新法修正之本旨，最高法院97年度第5 次刑事
    庭會議決議、98年度台非字第56號判決意旨均可資參照。查
    本案被告前因施用毒品案件，經送觀察、勒戒後，於92年6
    月13日執行完畢釋放，並經臺灣屏東地方法院檢察署檢察官
    以92年度毒偵字第933 號為不起訴處分確定；復於前開觀察
    、勒戒執行完畢釋放後5 年內之同年間，又因施用毒品案件
    ，經本院以92年度訴字第691 號判決判處有期徒刑8 月確定
    ，並於94年3 月16日縮刑期滿執行完畢等情，有臺灣高等法
    院被告前案紀錄表在卷可考，應甚明確。是本案被告所為施
    用毒品之犯行，距離前開觀察、勒戒及強制戒治執行完畢雖
    已逾5 年，惟被告在上開觀察、勒戒及強制戒治執行完畢後
    5 年內，既已再犯施用毒品罪，並經追訴、處罰，揆諸前揭
    說明，其本次犯行即與毒品危害防制條例第20條第3 項所稱
    之「5 年後再犯」有別，是公訴人依法追訴，於法並無不合
    ，本院自應依法論科。
四、按海洛因、甲基安非他命分別為毒品危害防制條例第2 條第
    2 項第1 款、第2 款所稱之第一級毒品及第二級毒品。核被
    告簡銘克所為，係分別犯毒品危害防制條例第10條第1 項之
    施用第一級毒品罪、同條例第10條第2 項之施用第二級毒品
    罪，其施用前持有海洛因及甲基安非他命之低度行為，各應
    為施用之高度行為所吸收，均不另論罪。被告所犯上開2 罪
    ，犯意各別，行為互殊，罪名不同，應予分論併罰。又被告
    有如事實欄所載前案科刑及執行之情形，有臺灣高等法院被
    告前案紀錄表在卷可考，其於有期徒刑執行完畢後5 年內，
    故意再犯本案有期徒刑以上之各罪，均為累犯，應依刑法第
    47條第1 項之規定加重其刑。按刑法第62條關於自首規定所
    謂之「發覺」，係指該管公務員已知悉犯罪事實並知犯罪人
    為何人或對其發生嫌疑時，即得謂為已發覺，但此項對犯人
    之嫌疑，仍須有確切之根據得為合理之可疑者，始足當之，
    若單純主觀上之懷疑，要不得謂已發生嫌疑；又所謂知悉，
    固不以確知其為犯罪之人為必要，但必其犯罪事實，確實存
    在，且為該管公務員所確知，始屬相當，最高法院20年度上
    字第1721號、26年度渝上字第1839號、72年度台上字第64 1
    號、75年度台上字第1634號判例分別著有明文。再者，自首
    祇以犯人在其犯罪未發覺前，向該管公務員自承犯罪而受裁
    判為已足，不以言明「自首」並「願受裁判」為必要，最高
    法院30年度上字第140 號、63年度台上字第1101號判例意旨
    可供參照。經查，被告於本院訊問時供稱：當時警員拿販賣
    毒品者之筆錄至伊住處，之後帶伊至偵查隊製作筆錄，一開
    始警員先私底下問伊是否施用毒品，伊即向警員坦承，後來
    才製作筆錄等語（參本院卷第26頁背面），而就本案被告之
    調查筆錄觀之，警方提示被告與販毒者之通聯資料後，被告
    即告知確向該人購買毒品，並坦承前開施用甲基安非他命及
    海洛因之犯行等情，有調查筆錄1 份在卷可憑（參警卷第1
    至3頁 ）。依上所述，警員係為調查販毒者所涉販賣甲基安
    非他命案件而通知其到派出所接受詢問，顯然已有確切根據
    得為合理懷疑被告購買甲基安非他命並施用之事實，是本案
    被告於供承該部分施用毒品犯行前既經警發現有施用毒品之
    嫌疑，揆諸前開判例意旨，該部分尚不符合自首之要件；另
    被告施用海洛因之犯行，依前開說明，警員應僅主觀上懷疑
    被告可能涉犯施用海洛因犯罪情事，並非明確知悉被告有施
    用海洛因之事實，被告該部分施用海洛因之犯罪，於其坦承
    施用海洛因犯行前，尚屬「犯罪未發覺」之狀態，而在警員
    詢問被告時，被告即『主動告知』而自承犯罪，並接受法院
    之裁判，揆諸前開說明，被告該部分行為，合於自首要件，
    應依刑法第62條前段之規定減輕其刑，並就上開刑之加重減
    輕，依法先加後減之。爰審酌被告曾因施用毒品犯行而送觀
    察、勒戒執行完畢及法院判處罪刑，仍不知悛悔，復再施用
    第一級毒品及第二級毒品，顯見其無戒絕之決心，復考量其
    施用毒品乃戕害自己身心健康，尚未危及他人，犯後已坦承
    犯行，且現正接受服用美沙冬之替代療法，有安泰醫療社團
    法人安泰醫院診斷證明書1 紙附卷可稽（參本院卷第27頁）
    ，犯後態度尚稱良好，並其犯罪之動機、目的、生活狀況及
    智識程度等一切情狀，分別量處如主文所示之刑，並定其應
    執行之刑，且均諭知易科罰金之折算標準，以資儆懲。另被
    告所有供施用本案毒品所用之注射針筒1 支及玻璃球吸食器
    1 個，並未扣案，復據被告供承於犯案後業已丟棄（參本院
    卷第26頁），堪認業已滅失，自無從宣告沒收，併此指明。
據上論斷，應依刑事訴訟法第273 條之1 第1 項、第299條第1項
前段，毒品危害防制條例第10條第1 項、第2 項，刑法第11條前
段、第47條第1 項、第62條前段、第41條第1 項、第8 項、第51
條第5 款，判決如主文。
本案經檢察官陳立興到庭執行職務。
中    華    民    國   100    年    1     月    28    日
                    刑事第五庭  法  官  謝濰仲
以上正本證明與原本無異。
如不服本判決應於收受判決後10日內向本院提出上訴書狀，並應
敘述具體理由；其未敘述上訴理由者，應於上訴期間屆滿後20日
內向本院補提理由書（均須按他造當事人之人數附繕本）「切勿
逕送上級法院」。
中    華    民    國   100    年    1     月    28    日
                                書記官  黃美玲
附錄論罪科刑法條：
毒品危害防制條例第10條第1、2項
施用第一級毒品者，處 6 月以上 5 年以下有期徒刑。
施用第二級毒品者，處 3 年以下有期徒刑。